【裁判字號】    88,簡上,65
【裁判日期】    890503
【裁判案由】    確認界址
【裁判全文】
臺灣屏東地方法院民事判決  八十八年度簡上字第六十五號
    上  訴  人  丙○○
    訴訟代理人  陳鎮源
    被  上訴人  乙○○
    訴訟代理人  陳韋逞
    被  上訴人  甲○○
右當事人間請求確認界址事件，上訴人對於中華民國八十八年一月十八日本院八十八
年度屏簡字第六九九號第一審判決提起上訴，本院判決如左：
    主      文
上訴駁回。
第二審訴訟費用由上訴人負擔。
    事      實
甲、上訴人方面：
一、聲明：求為判決如主文所示。
二、陳述：未於言詞辯論期日到場，除與原審判決書所載者相同茲予引用外，據其前
    陳述補稱：
    兩造於七十二年間因就原屏東縣屏東市○○段六七一地號土地分割共有物訴訟判
    決確定，而各取得分得之土地時，曾勘測界址明確，其後被上訴人甲○○在其所
    有之原公館段六七一之五地號（重劃後玉成段七九六地號）土地上沿界址興建房
    屋，被上訴人乙○○之弟陳韋逞在其所有之公館段六七一之之六地號（重劃後玉
    成段七九五地號）土地上建有圍牆為界，十餘年來均未變動。應以該分割共有物
    訴訟之測量現況即為附圖所示之其所有玉成段七九四地號與同段七九五、七九六
    地號間之實線作為玉成段七九四地號與同段七九五、七九六地號土地之界址，始
    為正確。
三、證據：援用原審之立證方法，並聲請訊問證人藍寬弘、鍾如田，及本院履勘系爭
    三筆土地現況。
乙、被上訴人乙○○方面：
一、聲明：駁回上訴。
二、陳述：除與原審判決書所載者相同茲多引用外，補稱：
    其所有之原公館段六七一之之六地號（重劃後玉成段七九五地號）土地上之圍牆
    係在七十三年分割共有物訴訟判決後所建，因恐有糾紛，故並未沿界址興建。
三、證據：援用原審之立證方法。
乙、被上訴人甲○○方面：未於言詞辯論期日到場，除與原審判決書所載者相同茲多
    引用外，據其前陳述補稱：
一、聲明：駁回上訴，第二審訴訟費用由上訴人負擔。
二、陳述：
    其所有之原公館段六七一之五地號（重劃後玉成段七九六地號）土地上之房屋係
    七十三年分割共有物訴訟判決後沿著土地界址興建，上訴人乙○○土地上之圍牆
    亦係在七十三年分割共有物訴訟判決後所建。
三、證據：援用原審之立證方法。
丙、本院依職權調閱台灣高等法院台南分院七十三年度上易字第四四五號民事案卷，
    並函請台灣省政府地政處土地測量局、屏東縣屏東地政務事務所將台灣高等法院
    台南分院七十三年度上易字第四四五號判決附圖及原審判決附圖測繪於同一圖面
    上。
    理      由
一、本件上訴人、被上訴人甲○○經合法通知，未於言詞辯論期日到場，核無民事訴
    訟法第三百八十五條所列各款之情形，爰依被上訴人乙○○之聲請，由其一造辯
    論而為判決。
二、上訴人起訴主張：其所有屏東縣屏東市○○段七九四地號（重劃前為原公館段六
    七一之四地號）土地與被上訴人甲○○所有同段七九六地號（重劃前為原公館段
    六七一之五地號）土地、被告乙○○所有同段七九五地號土地（重劃前為原公館
    段六七一之六地號）土地均毗鄰，係台灣高等法院台南分院七十三年度上易字第
    四四五號分割共有物訴訟判決確定後自原公館段六七一地號土地所各分得之土地
    ，當時曾勘測界址明確，應以當時分割線為界址；其後被上訴人甲○○在其七九
    六地號土地上沿界址興建房屋，被上訴人乙○○之弟陳韋逞在七九五地號土地上
    建有圍牆為界，十餘年來均未變動；惟屏東縣政府於八十年十月間辦理土地重劃
    後，兩造間就系爭三筆土地界址發生爭議，經主管機關調處仍無法達成協議，屏
    東地政事務所無從辦理土地標示變更登記並重造土地登記簿謄本、繕發土地所有
    權狀，應以現況即附圖所示之其所有玉成段七九四地號與同段七九五、七九六地
    號間之實線作為玉成段七九四地號與同段七九五、七九六地號土地之界址，始為
    正確，爰訴請確認上開土地間之界址等語。
三、被上訴人乙○○則以：其土地上之圍牆係在七十三年分割共有物訴訟判決確定後
    所建，因恐有糾紛，故並未沿界址興建，應以附圖所示虛線作為界址為當等語；
    被上訴人甲○○則以：其土地上之房屋係七十三年分割共有物訴訟判決確定後沿
    著土地界址興建，希以現況為界址等語，資為抗辯。
四、上訴人主張：其所有屏東縣屏東市○○段七九四地號（重劃前為原公館段第六七
    一之四地號）土地與被上訴人甲○○所有同段七九六地號（重劃前為原公館段第
    六七一之五地號）土地、被告乙○○所有同段七九五地號土地（重劃前為原公館
    段第六七一之六地號）土地均毗鄰，係台灣高等法院台南分院七十三年度上易字
    第四四五號分割共有物訴訟判決確定後自原公館段六七一地號土地所各分得之土
    地；其後被上訴人甲○○在其土地上興建房屋，被上訴人乙○○則於土地上建有
    圍牆；惟屏東縣政府於八十年十月間辦理土地重劃後，兩造間就系爭三筆土地界
    址發生爭議，經主管機關調處仍無法達成協議，屏東地政事務所無從辦理土地標
    示變更登記並重造土地登記簿謄本、繕發土地所有權狀等情，業經其提出與其與
    其所述相符之土地登記簿謄本三份及地籍圖謄本一份、屏東縣政府函十一份為證
    ，並為被上訴人所不爭執，堪信屬實。則兩造就系爭三筆土地間界址既存有爭議
    ，致上訴人在私法上之地位有受侵害之之虞，而此得以對於被上訴人之確認判決
    除去之者，則上訴人有即受確認判決之法律上利益，堪予認定。是以，上訴人訴
    請確認兩造就系爭三筆土地間之界址，於法有據。
五、上訴人又主張系爭三筆土地係台灣高等法院台南分院七十三年度上易字第四四五
    號分割共有物判決確定後自原公館段六七一地號土地所各分得之土地，當時曾勘
    測界址明確，應以當時分割線為界址；且其後被上訴人甲○○在其土地上沿土地
    界址興建房屋，被上訴人乙○○之弟陳韋逞在分得土地上建有水泥圍牆為界，自
    應以現況即附圖所示之其所有玉成段七九四地號與同段七九五、七九六地號間之
    實線作為玉成段七九四地號與同段七九五、七九六地號土地之界址等語，本院審
    酌如次：
  (一)兩造就系爭三筆土地間之界址爭議，原審依上訴人聲請於八十七年七月十三日履
    勘系爭土地並囑託台灣省政府地政處土地測量局人員會同鑑測系爭土地界址，經
    以屏東縣政府重劃課提供之協調方案鑑測系爭土地界址並測繪鑑定圖。嗣經台灣
    省政府地政處土地測量局以八十七年九月五日八七地測二字第一五二八四號函附
    鑑定書即附圖，其係以精密電子測距經緯儀在系爭土地周圍利用前設圖根點補設
    圖根點，並經檢核閉合後，作為該測區之控制點，而後以各圖根點為基點，用上
    列儀器分別施測系爭土地及附近各界址點坵形，並計算各界址點之座標值輸入電
    腦，用自動繪圖儀展繪於鑑測原圖上（與地籍圖同比例尺：一千分之一），然後
    依據屏東地政事務所所保管之地籍圖、農地重劃地及調查表、面積計算表、宗地
    資料等，與前項成果核對後測定於鑑測原圖上作成鑑定圖即附圖；圖示實線係農
    地重劃地籍圖經界線，虛線係調整後地籍圖經界線。
  (二)惟上訴人認台灣高等法院台南分院七十三年度上易字第四四五號分割共有物訴訟
    判決之分割界址明確，應以該分割線為界址。是以，本院分別函請台灣省地政處
    土地測量局、屏東地政事務所，請將台灣高等法院台南分院七十三年度上易字第
    四四五號分割共有物判決附圖即兩造共有原公館段六七一地號土地分割後系爭三
    筆土地之界址，及原審附圖所示之實、虛線，均繪製於同份成果圖上，俾明原分
    割之界址線與重劃並調整後地籍圖經界線（即附圖）之異同。然台灣省地政處土
    地測量局、屏東地政事務所先後函覆本院，台灣高等法院台南分院七十三年度上
    易字第四四五號判決附圖，係依據重劃前原公館段六七一地號土地圖解地籍圖（
    比例尺一千二百分之一）調製之成果，該圖並未註明分割依據之經界物，實地亦
    無該次分割之點位；故分割後原公館段六七一之四、六七一之五、六七一之六地
    號亦係比例尺一千二百分之一圖解地籍圖，並無各界址點座標；而八十七年十二
    月二十八日之鑑測成果圖即附圖係依據八十年間重劃後完竣之地籍圖（比例尺一
    千分之一）所繪製，二者比例尺亦不相同，故無法測繪於同份成果圖上，此有台
    灣省地政處土地測量局以八十八年五月二十七日八八地測二字第○八二二六號函
    、屏東地政事務所以八十八年六月十四日以八八屏所地二字第七九九一號函各一
    份附卷可稽。準此，無以得知系爭三筆土地原分割之界址線與重劃後並調整後地
    籍圖經界線（即附圖）之異同。
  (三)至上訴人援引台灣高等法院台南分院七十三年度上易字第四四五號分割共有物訴
    訟中之鑑測結果，據以主張應以目前現況即附圖所示實線作為系爭三筆土地界址
    點等語。本院核閱台灣高等法院台南分院七十三年度上易字第四四五號分割共有
    物訴訟中曾於七十四年一月十六日、三月八日至現場履勘，被上訴人乙○○當時
    固於土地上興建建物，惟已十餘年，製有勘驗筆錄及現況草圖一份可稽（參見該
    卷宗第四十八頁至第五十頁、第八十八頁至第八十九頁），此經本院調閱該民事
    卷宗審核結果屬實。然系爭七九六地號、七九五地號土地上之建物及圍牆分別係
    被上訴人甲○○、乙○○於該該案件判決確定而分割原公館段六七一地號土地後
    各自興建，此經兩造陳明在卷（參見本院八十九年三月二十九日勘驗筆錄、八十
    九年四月十九日言詞辯論筆錄），堪信實在。互核二者，則台灣高等法院台南分
    院七十三年度上易字第四四五號訴訟中勘驗結果與目前現況已有二致，故無法以
    當時勘驗結果作為系爭三筆土地目前使用現況之依據。
  (四)本院再依上訴人聲請定期履勘並函請屏東地政事務所會同鑑測系爭三筆土地現況
    ，然上訴人及被上訴人均未繳納鑑測費用（參見本院八十九年三月二十九日訊問
    筆錄），故屏東地政事務所並未會同鑑測系爭三筆現況，則本院固有勘驗筆錄及
    現況草圖各一份在卷足徵，惟無屏東地政事務所實測精確之現況圖可資為憑，尚
    無得確知系爭三筆土地所有權人目前使用位置現況為何。
  (五)而上訴人既主張以目前現況即附圖實線作為系爭三筆土地界址，卻未繳納鑑測費
    用以鑑測精確之複丈成果圖供本院審酌，徒聲請本院訊問證人鍾如田、藍寬弘。
    惟查，證人鍾如田、藍寬弘已於原審證稱：「（附圖所示）虛線為目前現狀，若
    照虛線判決，可兼顧面積；若依實線判決，乙○○七九五部分面積會減少」（參
    見原審卷第一五二頁反面）。則證人鍾如田、藍寬弘上開所證，顯與上訴人所主
    張者不符，足見即使其到庭作證，亦未能由其證言指出測繪系爭三筆土地使用現
    況之複丈成果圖，故無訊問之實益。況且被上訴人固然自承各於其所有之系爭玉
    成段七九五、七九六地號興建圍牆、建物，惟其是否係依據台灣高等法院台南分
    院七十三年度上易字第四四五號分割共有物確定判決所示土地界址線盡地而興建
    ，尚屬可疑；故即便鑑測系爭三筆土地使用位置現況，是否能確知該使用界線即
    為經界線，而以之作為系爭三筆土地界址線，並非無疑。準此，上訴人主張主張
    以目前現況即附圖所示實線作為系爭三筆土地界址點，但其對於目前現況為何，
    及目前現況究否即為附圖所示實線，均未能舉證以實其說，自無法遽信其所陳各
    節為真。
  (六)從而，本院斟酌原審依據屏東縣政府重劃課提供之協調方案，囑託台灣省政府地
    政處土地測量局以八十七年九月五日八七地測二字第一五二八四號函附之鑑定書
    即附圖，而以該附圖所示ＡＢ點連接之虛線作為上訴人所有之玉成段七九四地號
    土地與被上訴人甲○○所有之同段七九六地號土地間之界址；而以該附圖所示Ｂ
    ＣＤＥ點連接之虛線作為上訴人所有之玉成段七九四地號土地與被上訴人乙○○
    所有之同段七九五地號土地間之界址，尚能調和兩造土地面積增減、符合現況且
    兼顧兩造權益。則上訴人主張應以附圖所示之其所有玉成段七九四地號與同段七
    九五、七九六地號間之實線作為玉成段七九四地號與同段七九五、七九六地號土
    地之界址，為無理由，不應准許。原審判決如上所述，並無違誤，上訴意旨指摘
    原判決不當，求予廢棄改判，為無理由，應予駁回。
六、結論：本件上訴為無理由，依民事訴訟法第四百三十六條之一第三項、第四百四
    十九條第一項、第七十八條、第四百六十三條、第三百八十五條第一項前段，判
    決如主文。
中      華      民      國    八十九    年      五      月      三      日
                                    臺灣屏東地方法院民事第一庭
~B審判長法官  李麗芳
~B法      官  沈佳宜
~B法      官  洪乙心
右正本證明與原本無異。
~B法院書記官  蘇聰藝
中      華      民      國    八十九    年      五      月      三      日


司法院資訊處製作；財團法人民間司法改革基金會備份。
